【裁判字號】    97,財管,31
【裁判日期】    970930
【裁判案由】    指定遺產管理人
【裁判全文】
臺灣嘉義地方法院民事裁定  97年度財管字第31號
聲  請  人  陳明喜
被繼承人    甲○○
上列聲請人聲請選任被繼承人甲○○遺產管理人事件，本院裁定
如下：
    主  文
選任財政部國有財產局臺灣南區辦事處嘉義分處為被繼承人甲○
○之遺產管理人。
准對被繼承人甲○○（男，日治明治25年12月2 日生，生前住嘉
義廳打貓南堡菁埔莊土名社溝29番地，於日治昭和20年8 月21日
死亡）之繼承人為承認繼承之公示催告。
被繼承人甲○○之繼承人，應自前項公示催告最後登載新聞紙之
日起，壹年內承認繼承，上述期限屆滿，無繼承人承認繼承時，
被繼承人甲○○之遺產，於清償債權並交付遺贈物後，如有剩餘
即歸屬國庫。
聲請程序費用由被繼承人甲○○之遺產負擔。
    理  由
一、按繼承開始時，繼承人有無不明，而不能依民法第1177條選
    定遺產管理人時，得由利害關係人聲請法院選任之；復按先
    順序繼承人均拋棄其繼承權時，由次順序之繼承人繼承，其
    次順序之繼承人有無不明或第四順序之繼承人均拋棄其繼承
    權者，準用關於無人承認繼承之規定，民法第1178條第2項
    、第1176條第6項分別定有明文。準此，繼承人均拋棄其繼
    承權者，得由利害關係人聲請法院選任遺產管理人。
二、聲請意旨略以：被繼承人甲○○（男，日治明治25年12月2
    日生，生前住嘉義廳打貓南堡菁埔莊土名社溝29番地，於日
    治昭和20年8 月21日死亡）與聲請人等共有坐落嘉義縣民雄
    鄉○○段社溝小段28及29地號土地，聲請人欲訴請分割上開
    共有土地，經向戶政機關查詢結果，陳丰清生於明治25年12
    月2日，死於昭和20年8月21日，與共有人辦理分割事宜，但
    因甲○○並無配偶及子嗣，甲○○其他繼承人有無不明，故
    甲○○所遺留上開土地顯屬無人繼承之土地，聲請人欲分割
    上開共有物，屬利害關係人，爰依民法第1177條、第1178條
    之規定，聲請人有為甲○○選任財產管理人之必要，並以選
    任財政部國有財產局南區辦事處嘉義分處為適當，以利辦理
    土地分割事宜，並提出被繼承人戶籍謄本3份、土地登記第
    二類謄本2份、身分證影本1份為憑，堪信為真實，且核與首
    開法條尚無不合。
三、經查，聲請人主張之前揭事實，已據提出土地登記第二類謄
    本、戶籍謄本等為證，聲請人之主張，自堪信為真實。按無
    繼承人承認繼承時，其遺產於清償債權並交付遺贈物後，如
    有賸餘，歸屬國庫，民法第1185條定有明文，而則職司國有
    財產管理之有關機關自係最為適合擔任遺產管理之人，況前
    揭機關就遺產管理之有關法律程序亦相當熟悉，準此，為使
    被繼承人遺產之處置順利進行，本院爰依利害關係人即聲請
    人之聲請，認選任財政部國有財產局台灣南區辦事處嘉義分
    處為被繼承人甲○○之遺產管理人為適當，並依法為承認繼
    承之公示催告。
四、依非訟事件法第157條，裁定如主文。
中    華    民    國    97    年    9     月    30    日
                  家事法庭法  官  涂裕洪
以上正本係照原本作成
如對本裁定抗告須於裁定送達後10日內向本院提出抗告狀
中    華    民    國    97    年    9     月    30    日
                          書記官  李靜華


司法院資訊處製作；財團法人民間司法改革基金會備份。
